臺灣高等法院高雄分院刑事判決　　　　 96年度上易字第415號
上　訴　人　臺灣高雄地方法院檢察署檢察官
上　訴　人　甲○○
即　被　告
被　　　告　丙○○
上列上訴人因被告等傷害等案件，不服臺灣高雄地方法院95年度
易字第2590號中華民國96年3 月8 日第一審判決（起訴案號：臺
灣高雄地方法院檢察署95年度偵字第30216 號），提起上訴，本
院判決如下：
    主  文
原判決撤銷。
甲○○犯傷害罪，處拘役肆拾日，減為拘役貳拾日，如易科罰金
，以新臺幣壹仟元折算壹日。
丙○○犯傷害罪，累犯，處有期徒刑伍月，減為有期徒刑貳月又
拾伍日，如易科罰金，以新臺幣壹仟元折算壹日。
    事  實
一、丙○○前曾於民國（下同）94年間因詐欺案件，經原審法院
    判處有期徒刑3月確定，於95年2月27日縮短刑期執行完畢，
    猶不知悔改；因其前於95年8月1日下午6時許，在高雄市苓
    雅區○○○路43號甲○○所經營之「易訊科技通訊行」內，
    以新臺幣（下同）1,700 元之價格購買國際牌X300型手機1
    支，詎該手機於買入後即故障，丙○○隨即於翌日下午4 時
    許，前往上開通訊行，欲向甲○○更換手機，雙方認知不一
    因而發生口角爭執，丙○○竟基於傷害及毀損之犯意，出拳
    毆打甲○○及持通訊行內之椅子朝甲○○身體及店內砸去，
    致甲○○受有左下唇擦傷0.2X0.2 公分、左中指指甲斷裂
    0.2X0.2 公分、右拇指中指擦傷0.2X0.2 公分、左前臂擦傷
    約17X2.5公分等傷害，並波及甲○○所有店內之華碩牌筆記
    型電腦1 台、工作台、椅子4 張，致令不堪使用，足以生損
    害於甲○○；甲○○見狀，亦基於傷害之故意，出手毆打丙○○，拉扯中致丙○○受有左臉挫傷、右腳腳背挫傷、左眉
    額部擦傷等傷害，嗣經警據報前往現場處理，始悉上情。
二、案經甲○○、丙○○分別訴由高雄市政府警察局苓雅分局移
    送臺灣高雄地方法院檢察署檢察官偵查起訴。
    理  由
壹、程序方面：
  (一)按被告以外之人於審判外之陳述，雖不符刑事訴訟法第159
    條之1 至第159 條之4 規定，而經當事人於審判程序同意作
    為證據，法院審酌該言詞陳述或書面陳述作成時之情況，認
    為適當者，亦得為證據；當事人、代理人或辯護人於法院調
    查證據時，知有同法第159 條第1 項不得為證據之情形，而
    未於言詞辯論終結前聲明異議者，視為有前項之同意，同法
    第15 9條之5 亦已明揭其旨；本件證人即告訴人甲○○、丙○○於警詢時之陳述，對另被告而言，雖均係被告以外之人
    於審判外所為之陳述，係為傳聞證據，然檢察官、被告及辯
    護人於本院言詞辯論終結前均未聲明異議，且本院審酌上開
    證人於警詢所為陳述作成時之情況，均無何不適當之情形，
    是依上開規定均得作為證據。
  (二)次按被告以外之人於偵查中向檢察官所為陳述，除顯有不可
    信之情況者外，得為證據，刑事訴訟法第159 條之1 第2 項
    定有明文。偵查中對被告以外之人（包括證人、鑑定人、告
    訴人、被害人及共同被告等）所為之偵查筆錄，或被告以外
    之人向檢察官所提之書面陳述，性質上均屬傳聞證據。惟現
    階段刑事訴訟法規定檢察官代表國家偵查犯罪、實施公訴，
    依法其有訊問被告、證人及鑑定人之權，證人、鑑定人且須
    具結，而實務運作時，檢察官偵查中向被告以外之人所取得
    之陳述，原則上均能遵守法律規定，不致違法取供，其可信
    度極高，職是，被告以外之人前於偵查中已具結而為證述，
    除反對該項供述得具有證據能力之一方，已釋明「顯有不可
    信之情況」之理由外，不宜以該證人未能於審判中接受他造
    之反對詰問為由，即遽指該證人於偵查中之陳述不具證據能
    力。本案證人即告訴人甲○○、丙○○於檢察官偵查中具結
    後所為之陳述，其等未曾提及檢察官在偵查時有不法取供之
    情形，依上說明，其等於偵查中之證言自均具有證據能力。
貳、實體方面
一、訊據上訴人即被告甲○○、被告丙○○分別否認有何傷害或
    毀損之犯行，被告甲○○辯稱：當天下午約2、3點，丙○○
    到易訊科技通訊行店門口揮手叫我出去，我叫他進來店裡講
    ，我們2 人一言不合就打起來了，我站在櫃台外面，丙○○
    先拿起店內椅子砸向我的頭部，我用左手臂抵擋並退到櫃台
    裡面去，並趁隙打電話報警，丙○○又拿起椅子作勢要打，
    我才拿起椅子抵擋，並沒有拿椅子砸丙○○，我不知他是如
    何受傷的云云；被告丙○○則辯稱：我去甲○○經營的通訊
    行談手機買賣糾紛，甲○○不願意跟我談，並用三字經罵他
    ，他就拿店內的椅子要砸我，我出於自衛就用椅子與他互毆
    ，店內的物品是甲○○砸我時碰到而毀損的云云。經查：
  (一)被告丙○○有上開傷害甲○○及毀損之事實，業據被告甲○○於警詢時證稱：「95年8 月2 日下午4 時許，丙○○來我
    店裡說我欺騙他，然後就拿店內椅子砸我頭部，我立即用左
    手臂抵制，我報警後，丙○○再次用椅子砸我，我立即抱住
    他的腹部及胸部中間，他就用拳頭打我左臉頰，我推他到店
    內的牆邊防止他繼續拿椅子砸我」等語（見95年度他字第
    7738號卷第6 至8 頁），復於偵訊中結證稱：「案發當天是
    丙○○拿椅子砸我」等語（見95年度偵字第30216 號卷第23
    頁），嗣於原審亦結證稱：「丙○○當天到店裡來，我們2
    人一言不合就打起來了，我站在櫃台外面，他先拿起店內椅
    子砸向我的頭部，我用左手臂抵擋並退到櫃台裡面去，我趁
    隙打電話報警，他又拿起椅子作勢要打我，我才拿起椅子抵
    擋，他看拿椅子傷害不到我，他就把櫃台推倒，以致於我店
    內的設備被弄壞，他就把我抱出去，用拳頭打我的右臉頰」
    等語（見原審卷第40頁），對於被告丙○○有傷害及毀損之
    事實，證述綦詳，核與證人乙○○於本院審理時所證述情節
    大致相符，並有乃榮醫院95年8 月2 日第003791號甲○○驗
    傷診斷書、被告甲○○受傷照片2 張、現場照片5 張在卷可
    憑（見95年度他字第7738號卷第9 頁、第17頁、第18至21頁
    ），且被告丙○○於警詢中亦供承有用拳頭及店內椅子砸被
    告甲○○等語（見警卷第2 頁反面），及於原審審理時證述
    ：「店內的東西是打鬥中碰撞而毀損」等語（見原審卷第42
    、48頁），再觀之照片所示通訊行內毀損及傾倒之方式，顯
    係遭人刻意砸損，是被告丙○○有上開傷害及毀損之犯行，
    堪以認定。
  (二)至被告甲○○對丙○○亦有傷害之事實，業據被告丙○○於
    警、偵訊及原審審理時指訴綦詳，並有其受傷照片4 張在卷
    可稽（見95年度他字第7738號卷第18、20頁），而被告甲○○於警詢時供稱：「我報警後，丙○○再次用椅子砸我，我
    立即抱住他的腹部及胸部中間，他就用拳頭打我左臉頰，我
    推他到店內的牆邊防止他繼續拿椅子砸我」等語，於原審審
    理時亦以證人身分詰問證稱：「我倆一言不合就打起來」等
    語（見原審卷第40頁），益徵丙○○之前述指訴非虛；至證
    人乙○○於本院審理時雖證稱：「甲○○沒有攻擊（丙○○
    ）」云云，惟其另證稱：「我沒有看到甲○○拿椅子」等語
    （見本院審判筆錄），與被告甲○○於警訊時所供稱：「我
    拿起椅子抵擋」等語，顯不相符，證人乙○○上開證述，要
    屬迴護被告甲○○之詞，尚難為被告甲○○有利之認定；又
    由丙○○受傷照片4 張觀之，其受傷部位係左臉挫傷、右腳
    腳背挫傷、左眉額部擦傷，皆係輕微挫、擦傷，顯非椅子所
    砸傷，應係被告甲○○出手毆打雙方拉扯所致，併予敘明；
    被告甲○○雖另辯稱：我是自衛才拿椅子抵擋丙○○之攻擊
    云云，惟按正當防衛必須對於現在不法之侵害始得為之，侵
    害業已過去，或無從分別何方為不法侵害之互毆行為，均不
    得主張防衛權，而衡之一般社會經驗法則，互毆係屬多數動
    作構成單純一罪而互為攻擊之傷害行為，縱令一方先行出手
    ，而還擊之一方在客觀上苟非單純對於現在不法之侵害為必
    要排除之反擊行為，因其本即有傷害之犯意存在，則對其互
    為攻擊之還手反擊行為，自無主張防衛權之餘地（最高法院
    92 年 度臺上字第3039號判決要旨參照），查本件被告甲○○與被告丙○○2 人發生口角進而互打，並造成被告2 人受
    有上開傷害，被告2 人口角衝突後，互為攻擊行為，自均非
    單純對於現在不法之侵害為必要排除之反擊行為，而均係另
    有傷害之犯意存在，所為自屬侵害發生後之報復行為，揆諸
    前開判例說明，亦無主張防衛權之餘地，其情形要與正當防
    衛之要件不合，是被告甲○○辯稱所為係出於正當防衛云云
    ，委無足採，
    本件應係被告2 人於爭執後發生互毆甚明。
  (三)綜上所述，被告2 人上開所辯，顯均係事後卸責之詞，皆無
    足採，本件事證明確，被告2 人之犯行均堪認定。
二、核被告甲○○所為，係犯刑法第277 條第1 項之傷害罪；被
    告丙○○所為，係犯刑法第277 條第1 項之傷害罪、第354
    條之毀損罪。被告丙○○所犯上開2 罪間，係一行為觸犯2
    罪名，為想像競合犯，應依刑法第55條規定，從一重之傷害
    罪處斷。又被告丙○○前於94年間因詐欺案件，經原審法院
    判處有期徒刑3 月確定，於95年2 月27日縮短刑期執行完畢
    ，有臺灣高等法院被告前案紀錄表附卷足憑，是其前受有期
    徒刑之執行完畢後，5 年內故意再犯有期徒刑以上之本罪，
    為累犯，應依刑法第47條第1項規定加重其刑。
三、原審對被告2 人予以論罪科刑，固非無見；惟查：(一)丙○○
    受傷部位係左臉挫傷、右腳腳背挫傷、左眉額部擦傷，皆係
    輕微挫、擦傷，顯非椅子所砸傷，應係被告甲○○以手毆打
    雙方拉扯所致，已如前述，原審認係被告甲○○持店內椅子
    毆打丙○○，尚有未洽。(二)又本件被告2 人犯罪行為時間在
    中華民國96年4 月24日以前，所犯經核符合中華民國96年罪
    犯減刑條例第2 條第1 項規定，應依同條第2 條第1 項第3
    款、第7 條規定減其宣告刑2 分之1 ，原判決未及適用該條
    例之規定，減輕其刑，亦有未當；檢察官上訴意旨，以原審
    對被告丙○○、甲○○量刑過輕，被告甲○○上訴意旨，否
    認犯罪，一致指摘原判決不當，雖均無理由，惟原判決既有
    上開可議，仍應由本院將原判決予以撤銷改判；審酌被告2
    人僅因細故發生爭執，竟不思以理性方式解決問題，即任意
    為傷害犯行，造成雙方身體受傷及精神上之痛苦，無視社會
    法秩序之規範，且被告2 人犯罪後猶飾詞否認犯行，難見悔
    意，復衡被告甲○○前無犯罪前科紀錄，有上開前科紀錄表
    可憑，素行尚佳，其所受傷勢及損害較重，被告丙○○有上
    開前科紀錄，素行非佳，猶不思謹言慎行，竟任意毆打、毀
    損他人之物，及迄今均未能達成和解，對彼此為合理之賠償
    等一切情狀，分別量處如主文第2 、3 項所示之刑，又被告
    2 人犯罪行為時間在中華民國96年4 月24日以前，所犯經核
    符合中華民國96年罪犯減刑條例第2 條第1 項規定，應依同
    條例第2 條第1 項第3 款、第7 條規定減其宣告刑2 分之1
    ，並均諭知如易科罰金以新臺幣1, 000元折算1 日。
據上論斷，應依刑事訴訟法第369 條第1 項前段、第364 條、第
299 條第1 項前段、刑法第277 條第1 項、第354 條、第55條、
第47條第1 項、第41條第1 項前段，刑法施行法第1 條之1 、中
華民國96年罪犯減刑條例第2 條第1 項第3 款、第7 條、第9 條
，判決如主文。
本案經檢察官彭南雄到庭執行職務。
中　　華　　民　　國　　96　　年　　7 　　月　 17　　日
                  刑事第七庭    審判長法  官  莊飛宗
                                      法  官  邱明弘
                                      法  官  黃憲文
以上正本證明與原本無異。
不得上訴
中　　華　　民　　國　　96　　年　　7 　　月　 17　　日
　　　　　　　　　　　　　　　　　　　書記官  施耀程
附錄本件判決論罪科刑法條：
中華民國刑法第277條第1項
傷害人之身體或健康者，處三年以下有期徒刑、拘役或一千元以
下罰金。
中華民國刑法第354條
毀棄、損壞前二條以外之他人之物或致令不堪用，足以生損害於
公眾或他人者，處二年以下有期徒刑、拘役或五百元以下罰金。
